【裁判字號】    97,消債更,169
【裁判日期】    970826
【裁判案由】    更生事件
【裁判全文】
臺灣板橋地方法院民事裁定           97年度消債更字第169號
聲  請  人  甲○○
上列當事人因消費者債務清理事件聲請更生與保全處分，本院裁
定如下：
    主  文
聲請駁回。
聲請費用由聲請人負擔。
    理  由
一、按債務人與金融機構協商成立者，不得聲請更生或清算，但
    因不可歸責於己之事由，致履行顯有重大困難者，不在此限
    ；本條例施行前，債務人依金融主管機關協調成立之中華民
    國銀行公會會員辦理消費金融案件無擔保債務協商機制與金
    融機構成立之協商，準用前項之規定，消費者債務清理條例
    （下稱債清條例）第151 條第5 項、第6 項分別定有明文。
    次按聲請更生或清算不合程式或不備其他要件者，法院應以
    裁定駁回之，但其情形可以補正者，法院應定期間先命補正
    ，復為債清條例第8 條所明定。又債務人不能清償債務或有
    不能清償之虞者，得依本條例所定更生或清算程序，清理其
    債務，債清條例第3 條亦有明文。
二、本件債務人向本院聲請更生，其主張略以：渠因其有不能清
    償債務情事，前於民國95年間已依金融主管機關協調成立之
    中華民國銀行公會會員辦理消費金融案件無擔保債務協商機
    制，與最大債權機構台新國際商業銀行股份有限公司（下稱
    台新銀行）達成協商，其協議還款金額為每月新臺幣（下同
    ）25,068元。然聲請人協商當時每月薪資約40,100元，於繳
    納上開協商款後，無法支應家庭生活開銷，係非可歸責於己
    之事由所致。為此，爰依法聲請裁定准予更生云云。
三、查依消債條例第151 條第5 項之規定意旨，債務清償方案成
    立後，債務人本應按其條件履行，僅於其後發生情事變更，
    在清償期間收入或收益不如預期，致該方案履行困難甚或履
    行不能，因不可歸責於己，始能依上開法條但書之規定聲請
    更生或清算；此項規定，旨在避免債務人任意毀棄已成立之
    協商，濫用更生或清算之裁判上債務清理程序，蓋以債務清
    償方案係經當事人行使程序選擇權所為之債務清理契約，債
    務人自應受該成立之協議所拘束。核諸聲請人前開陳述，既
    均難認有不可歸責於己之事由，復未再舉證其自前述協商成
    立迄今，有何新生具體情節（情事變更），可認係不可歸責
    於己之事由，致所需之支出增加，因而有不能履行原協商條
    件或履行顯有重大困難之情事，輔以聲請人於聲請更生後，
    已於97年7 月15日與台新銀行完成「個別協商一次性方案」
    ，每月僅須清償4,089 元，較諸聲請人提出之協商時無擔保
    還款計畫台新銀行每月分配款10,113元，已減少6,024 元，
    聲請人之償債可能已有增加。從而，本院審酌聲請人月收入
    為約40,100元，聲請人於維持依內政部公布之最低生活費臺
    灣省每人每月之所需外，仍有能力清償債務，並無不能清償
    或不能清償之虞情事，故本件聲請人聲請更生，應屬聲請更
    生之要件不備，且又無從補正，依首揭條文之意旨，自應駁
    回其更生之聲請。又本件更生之聲請既經駁回，則債務人保
    全處分之聲請即失所附麗，應一併駁回，爰裁定如主文。
中    華    民    國    97    年    8     月    26    日
                  民事第二庭    法  官  連士綱
以上正本係照原本作成。
如對本裁定抗告須於裁定送達後10日內向本院提出抗告狀，並應
繳納抗告費新台幣1,000元整。
中    華    民    國    97    年    8     月    26    日
                                書記官  李宏明


司法院資訊處製作；財團法人民間司法改革基金會備份。
